臺灣士林地方法院刑事裁定　　　　　　　　　　　　　九十三年度聲判字第四九號
　　聲　請　人　乙○○
　　代　理　人　蔡文浩律師
　　被　　　告　甲○○
右列聲請人因告訴被告妨害名譽案件，不服臺灣高等法院檢察署檢察長於中華民國九
十三年七月二十九日駁回再議之處分（九十三年度上聲議字第二七四五號），聲請交
付審判，本院裁定如左：
    主  文
聲請駁回。
    理  由
一、聲請交付審判意旨略以：(一)聲請人只向有關機關之行政院新聞局陳情，並以副本
    事業發展基金會、經濟部國際貿易局、臺灣區電影製片工業同業公會外，尚向非
    有關機關之立法委員具文指摘：「謝先生是一個相當沒有職業道德、不負責任、
    不專業、顛倒是非反欺我國人民之代表。」，顯然涉及人格攻擊，貶損聲請人之
    名譽，已有構成刑法第三百十條第一項誹謗罪之嫌。(二)聲請人所屬之公司在臺灣
    尚有中央電影公司、臺北電影業公司、新大都影業公司、利達視聽製作公司等，
    均係電影公會之會員，則被告攻擊聲請人人格之文件對聲請人個人經商及所屬公
    司營運自屬有受影響之虞，故被告之行為實係毀損聲請人之名譽，以打擊聲請人
    之聲譽及所屬公司之商譽，被告所為顯然逾越向有關機關說明之範圍，爰依法聲
    請准予交付審判云云。
二、按告訴人不服上級法院檢察署檢察長或檢察總長認再議為無理由而駁回之處分者
    ，得於接受處分書後十日內委任律師提出理由狀，向該管第一審法院聲請交付審
    判；法院認為交付審判之聲請不合法或無理由者，應駁回之，刑事訴訟法第二百
    五十八條之一、第二百五十八條之三第二項前段分別定有明文。又法院於審理交
    付審判之聲請有無理由時，除認為告訴人所指摘不利被告之事證未經檢察機關詳
    為調查或斟酌，或不起訴處分書所載理由違背經驗法則、論理法則或其他證據法
    則，否則不宜率予交付審判，法院辦理刑事訴訟案件應行注意事項第一百十八點
    規定足供參酌。次按，新修正刑事訴訟法第二百五十八條之一規定告訴人得向法
    院聲請交付審判，係新增對於「檢察官不起訴或緩起訴裁量權」制衡之一種外部
    監督機制，法院僅就檢察官所為不起訴或緩起訴之處分是否正確加以審查，以防
    止檢察機關濫權，依此立法精神，同法第二百五十八條之三第三項規定法院審查
    聲請交付審判案件時「得為必要之調查」，其調查證據之範圍，自應以偵查中曾
    顯現之證據為限；而同法第二百六十條對於不起訴處分已確定或緩起訴處分期滿
    未經撤銷者得再行起訴之規定，其立法理由說明該條所謂不起訴處分已確定者，
    包括「聲請法院交付審判復經駁回者」之情形在內，是前述「得為必要之調查」
    ，其調查證據範圍，更應以偵查中曾顯現之證據為限，不得就告訴人新提出之證
    據再為調查，亦不得蒐集偵查卷以外之證據，否則，將與刑事訴訟法第二百六十
    條之再行起訴規定，混淆不清，亦將使法院兼任檢察官而有回復「糾問制度」之
    虞；且法院裁定交付審判，即如同檢察官提起公訴使案件進入審判程序，是法院
    裁定交付審判之前提，必須偵查卷內所存證據已符合刑事訴訟法第二百五十一條
    第一項規定「足認被告有犯罪嫌疑」檢察官應提起公訴之情形，亦即該案件已經
    跨越起訴門檻，否則，縱或法院對於檢察官所認定之基礎事實有不同判斷，但如
    該案件仍須另行蒐證偵查始能判斷應否交付審判者，因交付審判審查制度並無如
    同再議救濟制度得為發回原檢察官續行偵查之設計，法院仍應依同法第二百五十
    八條之三第二項前段規定，以聲請無理由裁定駁回，合先敘明。
三、本件聲請人乙○○以被告甲○○涉犯妨害名譽之罪嫌，向臺灣士林地方法院檢察
    署檢察官提出告訴，經該署檢察官以九十二年度偵字第六二二八號為不起訴處分
    後，聲請人不服而聲請再議，業經臺灣高等法院檢察署檢察長以九十三年度上聲
    議字第二七四五號以聲請再議為無理由而駁回再議。
四、本件聲請人雖以前揭理由認被告甲○○涉有妨害名譽罪嫌，而向本院聲請交付審
    判。然臺灣士林地方法院檢察署所為不起訴處分書及臺灣高等法院檢察署聲請再
    議處分書均已詳加論述所憑證據及其認定之理由，關於此點，業經本院依職權調
    閱本案偵查全卷查核無誤。至聲請人雖仍執陳詞向本院聲請交付審判，惟訊據被
    告甲○○前於偵查時已堅決否認有何妨害名譽之故意，辯稱：伊負責處理現代公
    司與澳洲公司間之生意往來，二公司間因採購機器發生糾紛，裝機時間一直延宕
    ，且不符訂購之規格，澳洲公司不願當面處理，之後是澳洲公司先行到處投訴，
    現代公司並未有何誹謗之行為，係因新聞局要求現代公司說明，現代公司只針對
    處理過程表達不滿，並說出對於乙○○之觀感等語。經查，聲請人所指訴現代電
    影沖印股份有限公司（以下簡稱現代公司）致經濟部國際貿易局之公文內，主旨
    欄即已載明「有關澳商提出違約糾紛案中不正確言論及事實提出申辯及說明」；
    其說明欄第一項亦明白指出「依經濟部國際貿易局貿服字第○九一九○○九六二
    三○號書函辦理呈報」，且說明欄第四項全文乃為「我方也於成立初期向甲方（
    指澳商Filmlab EngineeringPty.Limited公司）購買機器，當時負責人並非目前
    的代表謝先生，當時合作相當愉快、順利，此次再向甲方購買機器，派來洽談是
    一位能說國語的華人，孰知謝先生竟是一位相當沒有職業道德、不負責任，不專
    業，顛倒是非反欺我國人民的代表，讓我方感到非常的無奈及氣憤，茲將事實陳
    述於後。」並自說明第五項起至十九項共計五頁餘之文字，說明雙方之交易糾葛
    及對澳商向我國駐澳大利亞代表處經濟組舉發等行為表示不滿，有聲請人提出之
    現代公司九十一年十一月十四日之（九一）現庸沖字第○一二號公文在卷可憑。
    況聲請人確於九十一年九月九日致函我國駐澳大利亞代表處經濟組，控訴現代公
    司違約欠款，經該組轉報經濟部國際貿易局處理，亦有該組九十一年十一月二十
    七日回覆聲請人之函文影本附卷可稽。參以聲請人前於聲請再議狀理由(四)亦已載
    明其確有向各有關單位申訴等語，足見本案確係因聲請人先行向我國駐外單位提
    出控訴請求協助處理，被告始依據經濟部國貿局之前揭函文提出說明，並將副本
    寄送相關單位，縱被告所提出之上開說明函有對聲請人所為提出其個人觀感，但
    此核未逾越說明之範圍，苟無其他積極證據可資佐證，自難認其有何妨害名譽之
    故意，應堪認定。原處分既已詳述被告主觀上尚無妨害名譽故意之認定理由及所
    憑證據，而其證據取捨及事實認定亦無違反經驗法則或論理法則之處，聲請人仍
    執前詞，對於原處分漫加指摘，顯無理由。
五、綜上所述，原不起訴處分及駁回再議聲請之處分，既已詳予調查偵查卷內所存證
    據，並敘明所憑證據及判斷理由，認現無積極證據證明被告甲○○涉有聲請人所
    指訴之妨害名譽犯行，尚難僅憑聲請人之片面指訴，遽認被告涉有本件妨害名譽
    犯行，即無不當。原處分所載證據取捨及事實認定之理由，既無違背經驗法則或
    論理法則之情事，聲請人徒憑己意指摘檢察官採證推論不妥，而聲請交付審判，
    自無理由。本院既認本件無得據以交付審判之事由存在，聲請人聲請交付審判，
    應予駁回。
六、依刑事訴訟法第二百五十八條之三第二項前段，裁定如主文。
中　　　華　　　民　　　國　　九十三　　年　　 十一 　　月　　 三十 　　日
                                    臺灣士林地方法院刑事第二庭
                                        審判長 法  官  林  清  吉
                                               法  官  莊  明  達
                                               法  官  陳  章  榮
右正本證明與原本無異。
本件不得抗告。
                                               書記官  嚴  慧  萍
中　　　華　　　民　　　國　　九十三　　年　　 十一 　　月　　 三十 　　日
